【裁判字號】    92,再易,133
【裁判日期】    920926
【裁判案由】    遷讓房屋
【裁判全文】
臺灣高等法院民事判決                            九十二年度再易字第一三三號
    再審原告    甲○○
                丙○○○
                乙○○
    右三人共同
    訴訟代理人  葉海萍律師
    再審被告    海軍總司令部
    法定代理人  苖永慶
右當事人間遷讓房屋事件，再審原告對於中華民國九十二年八月十二日本院九十二年
度上更(一)字第五二號確定判決提起再審，本院判決如左：
    主      文
再審之訴駁回。
再審訴訟費用由再審原告負擔。
    事      實
甲、再審原告方面：
一、聲明：
  1.本院九十二年度上更(一)字第五二號確定判決廢棄。
  2.右廢棄部分，再審被告在前審之訴及假執行之聲請均駁回。
  3.前審及再審訴訟費用由再審被告負擔。
二、陳述：
  1.再審原告於九十二年八月二十一日收受本院確定判決，在不變期間提起本訴。
  2.確定判決有民事訴訟法第四百九十七條就足以影響於判決之重要證物漏未斟酌之
    再審理由：
    再審原告於前審主張甲○○、劉振華、高訓之原均係海軍第三造船廠淡水分廠之
    雇員，再審被告亦自認其等為雇員。公務員於退休後可續住宿舍至宿舍處理時為
    止，有司法院大法官會議釋字第五五七號解釋可參：雇員於退職後比照退休公務
    人員同樣可以暫時續住宿舍，亦有行政院七十一年八月十七日臺七十一人政肆字
    第二四三六八號函可佐，既可比照退休公務人員，雇員能否續住宿舍，其身分自
    與退休公務人員無異，與公營事業機構員工不同，具有退職雇員身分之再審原告
    甲○○得續住系爭宿舍。再審原告丙○○○、乙○○分別為退職雇員劉振華、高
    訓之的配偶，依行政院人事行政局五十八年十二月八日台（五八）政肆字第二五
    七六八號函令，亦得續住宿舍至宿舍處理辦法公布時為止。再審原告就此部分，
    於前審之答辯狀已論述綦詳，於言詞辯論時亦經訴訟代理人再予敘明，屬重要之
    防禦方法，上開行政院七十一年八月十七日七十一人政肆字第二四三六八號函，
    係足以影響判決之重要證物，前審於判決理由漏未斟酌，應得提起本件再審之訴
    。
乙、再審被告方面：
    本件未經言詞辯論，故無再審被告之聲明及陳述。
    理      由
一、按再審之訴顯無再審理由者，得不經言詞辯論，以判決駁回之，民事訴訟法第五
    百零二條第二項定有明文。再審原告主張於九十二年八月二十一日收受本院確定
    判決，其於九十二年九月十八日提起本件再審之訴，係在不變期間之內，合先敘
    明。
二、次按不得上訴於第三審法院之事件，其經第二審確定之判決，如就足影響於判決
    之重要證物漏未斟酌者，固得依民事訴訟法第四百九十七條規定，提起再審之訴
    。惟所謂就足以影響判決之重要證物漏未斟酌，係指足以影響於判決基礎之重要
    證物，於前訴訟程序業已提出，然未經確定判決加以斟酌或不予調查或未為判斷
    ，且該證物足以動搖原確定判決基礎者。若於判決理由項下說明無調查之必要，
    或縱經斟酌亦不足影響判決基礎者，即與漏未斟酌有間，不得據為本條所定之再
    審理由。查，本院確定判決第十一頁關於論述「兩造間使用借貸關係是否仍然存
    在」時，首先係引用民法第四百七十條第一項規定，認「因任職關係獲准配住房
    屋，固屬使用借貸之性質，使用人若已離職，依借貸之目的，當然應視為使用業
    已完畢‧‧‧甲○○、劉振華、高訓之於退休離職時，與上訴人間使用借貸關係
    即已消滅」，次始論及行政院所發布之令函。而憲法第一百七十三條明文規定「
    命令與憲法或法律牴觸者無效」，是再審原告所主張之「行政院七十一年八月十
    七日臺七十一人政肆字第二四三六八號函釋，雇員退職後可比照退休公務人員暫
    時續住宿舍」之證物，縱經斟酌，亦不足影響判決基礎，自與漏未斟酌有間，不
    得據為再審理由。
三、綜上所述，本院確定判決並無再審原告主張之不得上訴於第三審法院之事件，其
    經第二審確定之判決，就足影響於判決之重要證物，漏未斟酌之情形，再審原告
    據以提起再審之訴，為顯無理由，爰不經言詞辯論，予以駁回。
中      華      民      國    九十二    年      九      月    二十六    日
                              民事第九庭
                                  審判長法  官  吳  謙  仁
                                        法  官  魏  大  喨
                                        法  官  蘇  瑞  華
正本係照原本作成。
不得上訴。
中      華      民      國    九十二    年      九      月    二十九    日
                                        書記官  賴  以  真


司法院資訊處製作；財團法人民間司法改革基金會備份。
